【裁判字號】    95,交聲,763
【裁判日期】    951012
【裁判案由】    聲明異議
【裁判全文】
臺灣臺中地方法院刑事裁定             95年度交聲字第763號
原處分機關  交通部公路總局臺中區監理所
異議人即
受處分人    甲○○
上列受處分人因違反道路交通管理處罰條例案件，對於交通部公
路總局臺中區監理所中華民國95年8月10日所為之處分（中監違
字第裁60－ZCB033782號裁決書）聲明異議，本院裁定如下：
    主  文
異議駁回。
    理  由
一、原處分意旨略以：異議人即受處分人甲○○於民國95年1 月
    3 日上午9 時34分許，駕駛車號A2－7393號自用小客車，行
    經國道一號南下229.5 公里處，因有「在高速公路超速行駛
    （限速100 公里，經雷達（射）測定行速為117 公里，超速
    17 公 里）」之違規，遭內政部警政署國道公路警察局第三
    警察隊員林分隊員警依違反道路交通管理處罰條例第33條第
    1 項規定逕行舉發，惟經依法定地址送達違規通知單，因「
    查無此人」而退件，原舉發單位爰依行政程序法第78條、80
    條、81條辦理公示送達；嗣異議人未於期限內到案，該所遂
    於95年8 月10日以中監違字第裁60－ZCB033782 號裁決書，
    處罰鍰新臺幣6,000 元並依上開條例第63條第1 項記違規點
    數1 點，逾期則依裁決書主文規定裁處等語。
二、異議意旨則以：異議人自87年設籍於臺中市○○區○○里○
    ○路○段254 號後，並未有戶籍地址變更情事，經詢問承租
    上址之房客表示：「若於95年1 月25日左右送達違規通知單
    ，因適逢農曆過年期間，並未在租屋處。」等語，故原舉發
    單位以「查無此人」說法辦理，是否成立？異議人並非對違
    規事項有異議，實為未收到違規通知單，無法如期繳納，因
    而聲明異議，請求改以最低罰鍰裁處等語。
三、按行政罰法（94年2 月5 日公布、95年2 月5 日施行）第5
    條規定：「行為後法律或自治條例有變更者，適用行政機關
    最初裁處時之法律或自治條例。但裁處前之法律或自治條例
    有利於受處罰者，適用最有利於受處罰者之規定。」。而本
    件違規行為後，道路交通管理處罰條例於94年12月28日修正
    公布，並於95年7 月1 日起施行，關於在高速公路超速行駛
    ，經比較修正前後該條例第33條、第63條規定及行為時之高
    速公路交通管制規則第5 條第1 項規定，受處分人行為時之
    法律即修正前之規定並無較有利於受處分人之情事，故依前
    揭行政罰法之規定，本件應適用裁處時即修正後之法律處罰
    ，合先敘明。次按汽車行駛於高速公路、快速公路或設站管
    制之道路，不遵使用限制、禁止、行車管制及管理事項之管
    制規則而有下列行為者，處汽車駕駛人新臺幣三千元以上六
    千元以下罰鍰：(一)行車速度超過規定之最高速限或低於規定
    之最低速限。逾越應到案期限六十日以上，繳納罰鍰或逕行
    裁決處罰者，處6,000 元罰鍰。汽車駕駛人有下列各款所列
    條款之一者，除依原條款處罰鍰外，並予記點：(二)有第三十
    三條第一項、第二項、第三十八條第一項、第四十條、第四
    十五條、第四十七條第一款至第三款、第四十八條、第四十
    九條或第六十條第一項、第二項第一款、第二款情形之一者
    ，各記違規點數一點。道路交通管理處罰條例第33條第1項
    第1 款、第63條第1 項第1 款、違反道路交通管理事件統一
    裁罰基準表分別定有明文。再汽車駕駛人之行為有下列情形
    之一，當場不能或不宜攔截製單舉發者，得逕行舉發：(七)經
    以科學儀器取得證據資料證明其行為違規。第一項逕行舉發
    ，應記明車輛牌照號碼、車型等可資辨明之資料，以汽車所
    有人為被通知人製單舉發。道路交通管理處罰條例第7 條之
    2 第1 項第7 款、第4 項分別定有明文。另依違反道路交通
    管理事件統一裁罰基準及處理細則第5 條規定，處理違反道
    路交通管理事件，有關文書送達之程序，依行政程序法之規
    定。而對於當事人之送達，有下列各款情形之一者，行政機
    關得依申請，准為公示送達︰(一)應為送達之處所不明者。有
    前項所列各款之情形而無人為公示送達之申請者，行政機關
    為避免行政程序遲延，認為有必要時，得依職權命為公示送
    達。當事人變更其送達之處所而不向行政機關陳明，致有第
    一項之情形者，行政機關得依職權命為公示送達。公示送達
    應由行政機關保管送達之文書，而於行政機關公告欄黏貼公
    告，告知應受送達人得隨時領取；並得由行政機關將文書或
    其節本刊登政府公報或新聞紙。公示送達自前條公告之日起
    ，其刊登政府公報或新聞紙者，自最後刊登之日起，經二十
    日發生效力。行政程序法第78條第1 項第1 款、第2 項、第
    3 項、第80條、第81條前段分別定有明文。
四、異議人固以前揭情詞置辯，惟查：
  (一)本件異議人所有之車號A2－7393號自用小客車，於上揭時、
    地，確有「在高速公路超速行駛」之違規，為警依採證照片
    逕行舉發等情，有內政部警政署國道公路警察局公警局交字
    第ZCB033782 號舉發通知單（以下簡稱舉發通知單）、採證
    照片各1 紙在卷可稽，復為異議人所不否認，是以本件違規
    事實明確，已堪認定。
  (二)上開舉發通知單，經原舉發單位向異議人登記之車主住址即
    戶籍所在地臺中市○○區○○路二段254 號送達，但經郵政
    機關以查無此人而退回，而依法辦理公示送達等情，有舉發
    通知單原件信封、內政部警政署國道公路警察局第三警察隊
    95 年4月6 日公警三交字第0950390586號公告及所附郵寄退
    件清冊各1 件在卷可稽。異議人既自承確實設籍於上址，並
    提出戶口名簿、國民身分證影本各1 紙資以佐證，惟其將上
    址租予他人而遷居他處等情，足認異議人變更送達處所而未
    向監理機關陳報新址，原舉發單位以臺中市○○區○○路二
    段254 號為異議人之送達處所，在經郵務機關以「查無此人
    」退回後，致異議人應為送達之處所不明，自可依上揭行政
    程序法之規定為公示送達，顯見本件送達程序，並無不合。
    另交通違規件數繁多，送達不論係親自收受或寄存送達、甚
    或公示送達，如屬有效之送達，則受處分人之權益包括陳述
    意見之機會，業已受到保障，至於受處分人事實上是否知悉
    該公告或通知內容，則應由受處分人自行負責，要難令舉發
    機關擔負事實上之通知義務，否則寄存或公示送達之法定送
    達方式，即形同具文。是以異議人辯以：因其戶籍地址所在
    房屋出租他人，而該房客於農曆過年期間不在租屋處，而未
    收到違規通知單，無法如期繳納，請求改以最低罰鍰裁處云
    云，即難謂適法。
  (三)準此，異議人在經合法公示送達生效後，有逾越應到案期限
    六十日以上情形，原處分機關依法裁處6,000 元罰鍰，經核
    尚無不當，從而，異議意旨非有理由，不能准許，自應予以
    駁回。
五、據上論斷，依道路交通案件處理辦法第19條，裁定如主文。
中    華    民    國    95    年    10    月    12    日
                  刑事第三庭    法  官  楊萬益
上正本證明與原本無異。
如不服本裁定應於送達後五日內向本院提出抗告狀。
                                書記官  魏宏銘
中    華    民    國    95    年    10    月    12    日


司法院資訊處製作；財團法人民間司法改革基金會備份。
